臺灣高等法院高雄分院刑事裁定　　　　 96年度交抗字第216號
抗　告　人　交通部公路總局高雄區監理所
法定代理人　乙○○
受處分人　　甲○○
上列抗告人因受處分人違反道路交通管理處罰條例聲明異議案件
，不服臺灣高雄地方法院中華民國96年8 月28日裁定（96年度交
聲字第752 號），提起抗告，本院裁定如下：
    主  文
抗告駁回。
    理  由
一、抗告意旨略以：道路交通管理處罰條例吊扣駕駛執照之目的
    ，並非僅為處罰違反道路交通管理事件之行為人，尚有暫時
    禁止行為人於道路上駕駛，以免其短期內再犯之意，以避免
    駕駛人於短期內駕駛動力交通車輛行駛於道路，而危及一般
    用路人，此考量公眾用路安全之立法，與個人生存權、工作
    權之保障，兩相權衡所保障之利益，堪認吊扣駕照之規定，
    尚在立法機關之立法裁量權限範圍內，並無顯然侵害受處分
    人生存權及工作權。本件受處分人領有職業聯結車駕駛執照
    ，既係酒後駕駛自小客車違規而遭取締，則抗告人依道路交
    通管理處罰條例第35條第1 項第1 款規定吊扣其職業聯結車
    之駕駛執照，於法自無不合。是原裁定顯有違誤，爰依法提
    起抗告，請求撤銷原裁定云云。
二、本件受處分人甲○○於民國96年8 月4 日凌晨1 時31分許，
    駕駛車牌號碼YL-5818 號自用小客車，行經高雄縣大社鄉○
    ○路與中正路口，遭警攔檢並進行酒測，測得呼氣酒精濃度
    達每公升0.50毫克，由原處分機關即抗告人就其交通違規行
    為裁處罰鍰34,500元及吊扣駕照1 年之事實，有舉發違反道
    路交通管理事件通知單、違反道路交通管理事件裁決書在卷
    可稽，受處分人確有交通違規之事實，雖無疑問。惟查：
  (一)按汽車駕駛人飲用酒類後其吐氣所含酒精濃度超過每公升0.
    25毫克者，不得駕車；汽車駕駛人，駕駛汽車經測試檢定有
    酒精濃度超過規定標準者，處新臺幣（下同）15,000元以上
    60,000元以下罰鍰，並當場移置保管其車輛及吊扣其駕駛執
    照1 年；道路交通安全規則第114 條第2 款、道路交通管理
    處罰條例第35條第1 項第1 款分別定有明定。
  (二)又94年12月14日修正、95年3 月1 日施行之道路交通管理處
    罰條例第68條，固規定：「汽車駕駛人，因違反本條例及道
    路交通安全規則之規定，受吊扣或吊銷駕駛執照處分時，吊
    扣或吊銷其持有各級車類之駕駛執照」，惟修正後業已刪除
    『吊扣』之規定，改為：「汽車駕駛人，因違反本條例及道
    路交通安全規則之規定，受吊銷駕駛執照處分時，吊銷其持
    有各級車類之駕駛執照」，其修正理由乃係舊法將違法或違
    規駕駛人所持有各級車類之駕駛執照一併吊扣，失之過酷，
    影響人民工作及生活甚鉅，故依修正後之該條規定，受吊扣
    駕駛執照處分時，僅能吊扣違規當時所駕車類之駕駛執照，
    不再吊扣其持有各級車類之駕駛執照，僅於受吊銷駕駛執照
    處分時，始吊銷其持有各級車類之駕駛執照。
  (三)依道路交通安全規則第61條第1 項第1 款規定，汽車駕駛人
    取得高一級車類之駕駛資格者，應換發駕駛執照，並准其駕
    駛較低級車類之車輛，已領有聯結車駕駛執照者，得駕駛小
    型車。本件受處分人酒後駕駛自用小客車，依法本應吊扣其
    小客車駕駛執照，惟因受處分人領有最高級之職業聯結車駕
    駛執照，致無較低級車類之小客車駕駛執照可供吊扣。而行
    政行為採取方法所造成之損害，不得與所欲達成目的之利益
    顯失均衡，則在受處分人實際上並無小客車駕駛執照可供吊
    扣之情形下，吊扣其聯結車駕駛執照，雖可達成禁止異議人
    繼續酒後駕駛之目的，然亦同時造成剝奪受處分人駕駛其他
    各類車輛之結果，所造成之損害與所欲達成目的之利益，顯
    然失衡，且與前揭道路交通管理處罰條例第68條之修正意旨
    不符，有違法律保留原則。至於道路交通安全規則對於汽車
    駕駛執照之管理，採取一照原則，固導致越級駕駛人違規酒
    駕時，受有無須吊扣駕駛執照之利益，然此關於駕駛執照管
    理所衍生之執行困難或法規漏洞，宜由修法解決，尚不得擴
    張解釋，於駕駛人無較低級駕駛執照可供吊扣時，即率爾代
    以吊扣其所領有之較高級駕駛執照。
三、本件原處分機關即抗告人未審酌新修正之法律規定，逕對受
    處分人裁處吊扣駕駛執照12個月之處分，於法不合，受處分
    人此部分異議為有理由，原審法院因而將此部分之處分撤銷
    ，並因異議人並無小客車駕駛執照可供執行吊扣，而就此部
    分另為不罰之諭知，核無違誤。抗告人仍執陳詞提起抗告，
    並無理由，應予駁回。
四、據上論結，應依道路交通案件處理辦法第26條，刑事訴訟法
    第412 條，裁定如主文。
中　　華　　民　　國　　96　　年　　12　　月　　26　　日
                  刑事第五庭    審判長法  官  曾永宗
                                      法  官  任森銓
                                      法  官  王伯文
以上正本證明與原本無異。
不得再抗告。
中　　華　　民　　國　　96　　年　　12　　月　　26　　日
　　　　　　　　　　　　　　　　　　　書記官  黎  珍
